【裁判字號】    97,審易,291
【裁判日期】    971104
【裁判案由】    詐欺
【裁判全文】
臺灣士林地方法院刑事判決             97年度審易字第291號
公  訴  人  臺灣士林地方法院檢察署檢察官
被      告  甲○○
上列被告因詐欺案件，經檢察官提起公訴（九十七年度偵字第九
三四九號、第一一四八四號），被告為有罪之陳述，本院合議庭
裁定改行簡式審判程序，並判決如下：
    主  文
甲○○幫助犯詐欺取財罪，累犯，處有期徒刑肆月，如易科罰金
以新臺幣壹仟元折算壹日。
    事  實
一、甲○○曾有竊盜、侵占、違反洗錢防制法等前科，於民國九
    十五年間因侵占、違反洗錢防制法案件，減刑後合併執行有
    期徒刑三月，於九十五年十二月二十六日縮刑期滿執行完畢
    ，猶不知悔改，明知詐騙集團等不法份子經常利用他人存款
    帳戶、提款卡、密碼轉帳等方式，獲取不法利益並逃避執法
    人員之追查，且依其社會經驗，應有相當之智識程度可預見
    其提供帳戶之存摺、金融卡供他人使用，將幫助他人從事詐
    欺取財之犯行，竟仍不違背其本意，基於幫助以詐欺取財之
    犯意，於九十七年一月二十五日，將其申請之臺北富邦銀行
    大同分行（帳號：000000000000號）之存摺、提款卡及密碼
    提供予其女友粟心卉（檢察官另案偵辦）使用，嗣粟心卉又
    提供予姓名年籍均不詳之人及其所屬之犯罪集團成員使用，
    幫助犯罪集團成員從事詐欺取財之犯行。而上開姓名年籍均
    不詳之人及其所屬之犯罪集團成員取得上開帳戶後，即基於
    詐欺取財之犯意，先於九十七年一月三十一日下午五時許，
    利用網際網路在奇摩拍賣網站上，佯以「何先生」之名義刊
    登以新臺幣（下同）一萬三千元販售APPLE13.3 雙核心筆記
    型電腦，致石紜綺上網瀏覽後信以為真下標，並依照賣方指
    示，於同日晚間九時十四分許，在臺北市○○○路○段中國
    信託商業銀行匯款一萬三千一百二十元至甲○○上開帳戶內
    。九十七年二月一日下午四時許，不知名詐騙集團成員又佯
    以「何先生」名義，在奇摩拍賣網站上，刊登以三千五百元
    販售全新SONY ERICSSON W810i 公司貨九成五新附送1GB 記
    憶卡，適乙○○瀏覽網頁後先於同日下午四時許撥打網路上
    所留之0000000000號行動電話（申請人為王柏棟，經臺灣板
    橋地方法院檢察署另行不起訴處分）與不知名詐騙集團成員
    佯裝之賣家聯繫，該不詳賣方對乙○○詐稱有他人出價三千
    七百元，乙○○不疑有詐，向賣方表示願以三千八百元購買
    ，賣方再向乙○○詐稱如有意購買需於當日晚間八時三十分
    以前匯款，否則要售予他人，乙○○信以為真，於同日晚間
    七時十分許，在臺北縣板橋市○○路三十四號統一超商內中
    國信託商業銀行提款機，匯款三千八百元至甲○○前開帳戶
    內。嗣石紜綺、乙○○於匯款後，發覺聯繫不上賣家，始知
    受騙，並報警處理始查悉上情。
二、案經臺北縣政府警察局永和分局、板橋分局報請臺灣板橋地
    方法院檢察署呈請臺灣高等法院檢察署檢察長令轉臺灣士林
    地方法院檢察署檢察官偵查起訴。
    理  由
一、前揭犯罪事實，業據被告甲○○於本院準備程序及審理時供
    認不諱，核與被害人石紜綺、乙○○於警詢時指述情節相符
    ，復有匯款單二紙、奇摩拍賣網站列印資料、臺北富邦銀行
    大同分行之存摺存戶內容查詢資料及交易明細各一份在卷可
    稽，足徵被告自白與事實相符。本件事證明確，被告犯行堪
    以認定。
二、查金融存摺事關個人財產權益之保障，其專有性甚高，一般
    人均有妥為保管及防止他人任意使用之認識，且該等專有物
    品如落入不明人士手中，極易被利用為與財產有關之犯罪工
    具，此為吾人依一般生活認知所易於體察之常識。查被告已
    為成年之人，應可明確知悉存摺、提款卡及密碼等有關個人
    財產、身分之物品，倘淪落於不明人士手中，極易被利用為
    與財產有關之犯罪工具，而在能預見提供自己存摺、提款卡
    及密碼予不認識之人，可能遭人將之作為從事詐欺取財等犯
    罪行為工具之下，卻又將上開帳戶之存摺、提款卡及密碼，
    交付予詐騙集團成員使用，顯然對於該帳戶將作為不法使用
    有所認知，雖卷內事證並無積極證據證明被告知悉該收受帳
    戶之詐欺集團成員及所屬詐欺集團將如何犯罪，而無法推定
    被告與該詐欺集團成員有共同實施詐欺犯行之犯意聯絡，惟
    被告既對金融帳戶交付他人使用，可能遭持以從事詐欺財產
    犯罪有所認知，其有幫助他人犯詐欺取財罪之不確定犯罪故
    意甚明。
三、按刑法上之幫助犯，係對於犯罪與正犯有共同之認識，而以
    幫助之意思，對於正犯資以助力，而未參與實施犯罪之行為
    者而言。被告基於幫助之犯意，將其所有存摺等物交付予他
    人詐欺取財，為幫助犯。核被告所為，係犯刑法第三十條第
    一項幫助犯刑法第三百三十九條第一項詐欺取財罪。被告以
    一幫助詐欺之行為，使詐欺集團成員詐騙被害人石紜綺及乙
    ○○，係一行為觸犯數罪名，為想像競合犯，應依刑法第五
    十五條之規定，論以一幫助詐欺取財罪。又被告幫助他人犯
    罪，應依刑法第三十條第二項之規定，按正犯之刑減輕其刑
    。又被告有事實欄所述犯罪科刑執行情形，有臺灣高等法院
    被告前案紀錄表附卷可參，其於有期徒刑執行完畢後，五年
    內故意再犯有期徒刑以上之本罪，應依刑法第四十七條第一
    項之規定論以累犯，並加重其刑。被告所科之刑，有加重及
    減輕情形，應依刑法第七十一條第一項之規定先加後減。爰
    審酌被告犯罪動機、生活狀況及犯罪所生危害，與被告交付
    帳戶供他人詐財使用，使犯罪偵查困難，被害人追償無門，
    犯罪後供認犯行之態度等一切情狀，量處如主文所示之刑，
    並諭知易科罰金之折算標準。
四、被告所有臺北富邦銀行大同分行帳戶（帳號：000000000000
    號）之存摺及提款卡等物，雖係其所有供犯罪所用之物，但
    未經扣案，且迄今仍未取回，因非屬義務沒收之物，故不予
    宣告沒收。
據上論斷，應依刑事訴訟法第二百九十九條第一項前段、第二百
七十三條之一第一項，刑法第三百三十九條第一項、第三十條第
一項、第二項、第五十五條、第四十七條第一項、第四十一條第
一項前段，刑法施行法第一條之一，判決如主文。
本案經檢察官蔡元仕到庭執行職務。
中    華    民    國    97    年    11    月    4    日
                  刑事第一庭法  官  周明鴻
以上正本證明與原本無異。
如不服本判決，應於收受送達後10日內向本院提出上訴書狀，其
敘述上訴理由者，應於上訴期間屆滿後20日內向本院補提理由書
狀（均須按他造當事人之人數附繕本）。
                            書記官  丁梅芬
中    華    民    國    97    年    11    月    4    日
附錄論罪科刑法條：
刑法第三百三十九條第一項
意圖為自己或第三人不法之所有，以詐術使人將本人或第三人之
物交付者，處5 年以下有期徒刑、拘役或科或併科1 千元以下罰
金。


司法院資訊處製作；財團法人民間司法改革基金會備份。
